臺灣新竹地方法院民事小額判決  
111年度竹小字第216號
原      告  鴻賓皇第社區管理委員會

法定代理人  戴鴻名  
被      告  楊佳鑫  
訴訟代理人  陳沅韋  
上列當事人間請求給付管理費事件，本院於民國111 年4 月28日
辯論終結，判決如下：
    主      文
被告應給付原告新臺幣壹萬壹仟貳佰元，及自民國一一一年二月
二十二日起至清償日止，按週年利率百分之五計算之利息。
訴訟費用新臺幣壹仟元由被告負擔。
本判決得假執行。
    事實及理由
壹、程序方面：
一、本件原告原係聲請核發支付命令，惟被告業於法定期間內提
    出異議，依據民事訴訟法第519 條第1 項規定，應以原支付
    命令之聲請視為起訴。
二、按非法人之團體，設有代表人或管理人者，有當事人能力，
    民事訴訟法第40條第3 項定有明文；又非法人之團體，若具
    備一定之名稱、目的、事務所或營業所、獨立之財產，並設
    有對外代表團體之代表人或管理人者，即有上開規定之適用
    ，應認其具有當事人能力（最高法院64年台上字第2461號判
    決意旨參照）。又公寓大廈成立管理委員會，而未依公寓大
    廈管理條例第28條1 項、第55條之規定，向直轄市、縣（市
    ）主管機關報備者，固不因該法第38條第1 項之規定取得當
    事人能力；惟若合乎上開要件，仍屬民事訴訟法第40條第3 
    項所規定之非法人團體，應認其具有當事人能力。經查，原
    告未經主管機關核備，業據原告於審理中自承（見本院111 
    年度司促字第316 號卷〈下稱司促字卷〉第35頁），而鴻賓皇
    第社區（下稱系爭社區）係於民國79年12月12日為第一次建
    物登記，並定期召開區分所有權人會議選任管理委員，成立
    管理委員會，進行實質之社區維護與管理，被告於85年5 月
    14日登記為建物所有權人，於106 年7 月起至110 年4 月止
    均按每月新臺幣（下同）1,400元繳納管理費等情，有原告
    提出之建物登記第一類謄本、系爭社區住戶110 年11月13日
    、110 年12月21日會議紀錄、歷屆主任委員清單、最新當選
    委員名單公告、被告管理費繳納紀錄及原告出具之收據等件
    影本為證（見司促字卷第37至41頁、本院卷第32至53頁），
    足見原告成立後雖未向主管機關即新竹市政府申請報備，然
    原告係系爭社區在公寓大廈管理條例公布施行前即已合法成
    立之管理組織，且依區分所有權人之決議按月向區分所有權
    人收取管理費等公共費用作為經費，堪認原告業已管理系爭
    社區公共事務多年，並有定期改選管理委員，又以主任委員
    為代表人，有獨立之公共基金為財產，持續運作至今，揆諸
    前揭說明，應屬非法人團體，依民事訴訟法第40條第3 項之
    規定，自有當事人能力。
貳、實體方面：
一、原告主張：原告為系爭社區之管理委員會，被告為系爭社區
    內門牌號碼新竹市○○路000 巷00號1 樓建物之區分所有權人
    ，依公寓大廈管理條例第21條之規定，被告負有按月繳納管
    理費之義務，而系爭社區住戶應繳之管理費，每戶每月為1,
    400元，詎被告自110 年5 月起至110 年12月止，尚積欠管
    理費共計11,200元未為繳納，嗣經原告寄發存證信函催告被
    告繳納，亦未獲置理。為此，爰依公寓大廈管理條例第21條
    之規定提起本件訴訟。並聲明：被告應給付原告11,200元，
    及自支付命令送達之翌日起至清償日止，按週年利率5%計算
    之利息。
二、被告則以：伊對系爭社區財務有疑慮，住戶所繳交之管理費
    並未入系爭社區帳戶，而係進入財務委員之私人帳戶，系爭
    社區2 年前就說要辦理公共基金專戶，迄今仍未完成辦理，
    故伊不願繳交管理費等語置辯。並聲明：原告之訴駁回。
三、得心證之理由：
　㈠原告主張被告為系爭社區之區分所有權人，被告自110 年5 
    月起至同年12月止，均未繳納管理費，迄今積欠合計11,200
    元；原告於111 年1 月間，先後以存證信函、催繳公告通知
    被告，被告仍拒不繳交等情，業據提出新竹市○○段0000○號
    建物登記第一類謄本、債權計算書、111 年1 月5 日存證信
    函及送達回執、被告之戶籍謄本、111 年1 月25日存證信函
    及送達回執、系爭社區管理費催繳公告等件影本為證，經本
    院核對無訛，且為被告所不爭執，堪信屬實。
　㈡按共用部分、約定共用部分之修繕、管理、維護，由管理負
    責人或管理委員會為之。其費用由公共基金支付或由區分所
    有權人按其共有之應有部分比例分擔之。但修繕費係因可歸
    責於區分所有權人或住戶之事由所致者，由該區分所有權人
    或住戶負擔。其費用若區分所有權人會議或規約另有規定者
    ，從其規定；區分所有權人或住戶積欠應繳納之公共基金或
    應分擔或其他應負擔之費用已逾2 期或達相當金額，經定相
    當期間催告仍不給付者，管理負責人或管理委員會得訴請法
    院命其給付應繳之金額及遲延利息。公寓大廈管理條例第10
    條第2 項、第21條分別定有明文。經查，被告既為系爭社區
    之區分所有權人，自負有按期繳納管理費之義務，而各區分
    所有權人，每月應繳納之管理費為1,400 元，惟被告竟自11
    0 年5 月起即未繳納管理費，且已欠繳逾2 期以上，則原告
    據此請求被告給付自110 年2 月起至110 年12月止積欠之管
    理費共計11,200元（計算式：1,400元×8期＝11,200元），當
    屬有據，應予准許。
　㈢被告雖抗辯管理費帳戶之問題，惟管理費之收取乃管理委員
    會經區分所有權人會議授權事項，由何帳戶統一收取保管乃
    管理委員會之職權，尚難以收取管理費之帳戶係並非專戶即
    拒絕繳納，是被告前開辯詞，實不足為有利被告之認定。
四、末按給付有確定期限者，債務人自期限屆滿時起，負遲延責
    任；以支付金錢為標的者，債權人得請求依法定利率計算之
    遲延利息；應負利息之債務，其利率未經約定，亦無法律可
    據者，週年利率為5%，民法第229 條第1 項、第233 條第1
    項前段、第203 條分別定有明文。本件原告對被告之管理費
    給付請求權屬定期給付而有確定期限之金錢債權，且於視為
    起訴之111 年1 月14日均已屆期，則依前揭法條規定，原告
    就被告應給付之上開金額，一併請求自支付命令送達翌日負
    遲延責任，而給付依法定利率即週年利率5%計算之遲延利息
    ，亦屬有據。又本件支付令命係於111 年2 月21日送達被告
    ，有送達證書及原告提出之送達證明在卷可憑（見司促字卷
    第53頁、第59頁），是原告向被告請求自支付命令送達之翌
    日即111 年2 月22日起至清償日止之法定遲延利息，即屬有
    據。
五、綜上所述，原告依公寓大廈管理條例第21條之規定，請求被
    告給付11,200元，及自支付命令送達翌日即111 年2 月22日
    起至清償日止，按週年利率5%計算之利息，為有理由，應予
    准許。
六、本件係依民事訴訟法第436 條之8 第1 項適用小額訴訟程序
    所為之判決，依同法第436 條之20規定，應就被告敗訴部分
    ，依職權宣告假執行。
七、本件事證已臻明確，兩造其餘之攻擊防禦方法及所提證據，
    於判決結果不生影響，爰不一一論列，附此敘明。
八、訴訟費用負擔之依據：民事訴訟法第78條。並依同法第436
    條之19第1 項規定，確定訴訟費用之負擔如主文第3 項所示
    。
中　　華　　民　　國　　111 　年　　5 　　月　　27　　日
                  新竹簡易庭  法　官  黃致毅
以上正本證明與原本無異。
如不服本判決，須以違背法令為理由，於判決送達後20日內向本
庭提出上訴狀（應按他造當事人之人數附繕本）；如委任律師提
起上訴者，應一併繳納上訴審裁判費。
中　　華　　民　　國　　111 　年　　5 　　月　　27　　日
                              書記官　蕭宛琴
　　　　　　　　　　　　　　　
附錄：
一、民事訴訟法第436 條之24第2 項：
    對於小額程序之第一審裁判上訴或抗告，非以其違背法令為
    理由，不得為之。
二、民事訴訟法第436 條之25：
    上訴狀內應記載上訴理由，表明下列各款事項：
    ㈠原判決所違背之法令及其具體內容。
    ㈡依訴訟資料可認為原判決有違背法令之具體事實。
三、民事訴訟法第436 條之32條第2 項：
    第438 條至第445 條、第448 條至第450 條、第454 條、第
    455 條、第459 條、第462 條、第463 條、第468條、第469
    條第1 款至第5 款、第471 條至第473 條及第475 條第1 項
    之規定，於小額事件之上訴程序準用之。